臺灣屏東地方法院刑事判決　　　　　　　100年度訴字第608號
公　訴　人　臺灣屏東地方法院檢察署檢察官
被　　　告　曾淑津
選任辯護人　鄭明達律師
上列被告因違反毒品危害防制條例案件，經檢察官提起公訴（99
年度偵字第9628、11058號），本院判決如下：
    主  文
曾淑津共同販賣第一級毒品，累犯，處有期徒刑壹拾伍年陸月。
扣案之行動電話壹支（含門號0000000000號SIM 卡壹
枚）沒收；未扣案之販賣第一級毒品所得新臺幣仟元與黃建忠
連帶沒收，如全部或一部不能沒收時，以其與黃建忠之財產連帶
抵償之。
    事  實
一、曾淑津前於民國95、96年間因施用毒品、偽造文書等案件，
    分別經本院以95年度訴字第604 號判決、臺灣臺中地方法院
    以95年度易字第2683號判決、本院以96年度訴字第454 號判
    決、臺灣臺中地方法院以96年度中簡字第2667號判決，各判
    處有期徒刑1 年2 月、8 月、8 月、4 月、2 月確定，施用
    毒品案件部分經本院以96年度聲減字第2150號裁定各減為7
    月、4 月、4 月、2 月確定，再與上揭偽造文書案件部分，
    經臺灣臺中地方法院以96年度聲字第3760號裁定應執行有期
    徒刑1 年3 月確定，於97年5 月29日縮刑期滿執行完畢。
二、詎曾淑津猶不知悔改，明知海洛因係毒品危害防制條例第2
    條第2 項第1 款所列之第一級毒品（起訴書贅載甲基安非他
    命部分），未經許可不得持有、販賣，仍與綽號「黑仔」之
    黃建忠（檢察官另案偵辦）共同基於販賣第一級毒品海洛因
    牟利之犯意聯絡，先由曾淑津與李杰修於99年10月6 日下午
    2 時前某日時，議定交易價格新臺幣（下同）3,000 元、數
    量不詳之海洛因。迨於2 時許，曾淑津與黃建忠即共同前往
    屏東縣潮州鎮崙東里某廟宇處，由曾淑津出面販售交付由黃
    建忠提供之海洛因（不足約定之數量）與李杰修並收取上額
    價金。其後，因李杰修查覺曾淑津交付之海洛因數量不足，
    即以其持用之門號0000000000號行動電話撥打曾淑津持用之
    門號0000000000號行動電話，要求退款或補足數量，黃建忠
    乃於99年10月8 日下午2 時40分20秒後某時，在不詳地點，
    將前次不足數量之海洛因（價值2,000 元）交付與李杰修，
    始完成該次交易。嗣因曾淑津持用之門號00000000 00 行動
    電話業經警依法執行通訊通察，並於99年10月25日經警持本
    院99年度聲搜字第878 號搜索票，至曾淑津位在屏東縣潮州
    鎮○○里○○路151 號住處執行搜索，當場扣得被告所有供
    聯繫販賣海洛因所用之行動電話1 支（含門號000000 0000
    號SIM 卡1 枚），始悉上情。
二、案經屏東縣政府警察局潮州分局報告臺灣屏東地方法院檢察
    署檢察官偵查起訴。
    理  由
壹、程序部分
一、被告以外之人於審判外之言詞或書面陳述，除法律有規定者
    外，不得作為證據；無證據能力、未經合法調查之證據，不
    得作為判斷之依據，刑事訴訟法第155 條第2 項、第159 條
    第1 項定有明文。經查：證人李杰修、黃精民於警詢時之證
    述屬被告以外之人審判外之陳述，被告曾淑津及其辯護人亦
    否認該陳述之證據能力（見本院卷第132 頁），而查上揭證
    人於偵查中檢察官訊問時均以證人身分具結，復為與警詢陳
    述相同之證述，是上揭證人於警詢時之陳述，尚非屬證明犯
    罪事實存否所必要，另檢察官亦未釋明該陳述具備刑事訴訟
    法第159 條之2 、之3 、之4 所定例外具有證據能力之情形
    ，揆之前揭法律規定，上揭證人於警詢中之陳述，無證據能
    力，不得作為判斷之依據。然被告以外之人於審判外之言詞
    或書面陳述，雖不得以之直接作為認定犯罪事實與否之證據
    ，但參酌現行刑事訴訟法第166 條之1 第2 項、第3 項第6
    款，第166 條之2 之規定及行反詰問時，容許以陳述人先前
    不一致之陳述作為彈劾證據之法理，非不得以之作為彈劾證
    據，用來爭執被告、證人、鑑定人陳述之證明力（最高法院
    94年台上字第6881號判決要旨參照）。準此，上揭證人於警
    詢時所為陳述，雖不得以之直接作為證明犯罪事實存否之證
    據，但非不得以之作為彈劾證據，用來爭執或減損被告、證
    人或鑑定人陳述之證明力。
二、按依據監聽所得錄音帶翻譯製作之通訊監察譯文，乃該監聽
    錄音內容之顯示，於被告或訴訟關係人對該譯文之真實性發
    生爭執或有所懷疑時，法院固應依法勘驗該監聽之錄音帶踐
    行調查證據程序，以確認該錄音聲音是否為本人及其內容與
    通訊監察譯文之記載是否相符；然如被告或訴訟關係人對其
    監聽錄音譯文之真實性並不爭執，即無再辨認其聲音之必要
    ，故法院於審判期日就此如已踐行提示通訊監察譯文供當事
    人辨認或告以要旨，使其表示意見等程序並為辯論者，其所
    為之調查證據程序即無不合，自得作為證據（最高法院著有
    99年度台上字第5135號判決可供參照）。本案被告曾淑津所
    使用之門號0000000000號行動電話，經警依本院核發之99年
    度聲監字第418 號通訊監察書，依法執行監聽錄音，有上開
    監察書1 紙附卷可佐（見警卷第3 、4 頁），而執行機關對
    上開行動電話實施監聽錄音，並未逾越授權實施監察之範圍
    ，而據各該監聽錄音證據所製作且為本案用以為證據之被告
    與李杰修間之通訊監察譯文（見本院卷第45至69頁），其制
    作程式亦無違刑事訴訟法第39條規定，且被告及其辯護人對
    該通訊監察譯文制作之程式及內容之同一性均未爭執，並表
    示無勘驗之必要（見本院卷第133 頁），復經本院依法定證
    據調查程序，分別提示檢察官、被告及其辯護人閱覽並告以
    要旨，並使檢察官、被告及其辯護人表示意見而為辯論（見
    本院卷第213 頁反面），參諸上揭最高法院判決要旨，此通
    訊監察譯文，自得作為證據。
三、被告以外之人於審判外之言詞或書面陳述，除法律有規定者
    外，不得作為證據，刑事訴訟法第159 條固定有明文，惟按
    被告以外之人於審判外之陳述，雖不符刑事訴訟法第159 條
    之1 至之4 之規定，而經當事人於審判程序同意作為證據，
    法院審酌該言詞陳述或書面陳述作成時之情況，認為適當者
    ，亦得為證據；又當事人、代理人或辯護人於法院調查證據
    時，知有第159 條第1 項不得作為證據之情形，而未於言詞
    辯論終結前聲明異議者，視為有前項之同意，同法第159 條
    之5 亦定有明文。查除上列已敘明者外，其餘本院資以認定
    本案而具傳聞性質之證據，檢察官、被告及其辯護人均知有
    第159 條第1 項不得為證據之情形，而於本院準備程序中均
    表示對上開證據之證據能力無意見（見本院卷第132 頁），
    且檢察官、被告及其辯護人迄言詞辯論終結前均未聲明異議
    ，依上揭法條規定，視為同意作為證據，復經本院審酌上開
    言詞或書面陳述之作成情況，核無違法取證或其他瑕疵，認
    為以之作為證據為適當，洵據證據能力，且均經依法踐行調
    查證據程序（見本院卷第200 至215 頁），自得為判斷之依
    據。且證人李杰修、黃精民業經本院傳喚到庭行交互詰問，
    已賦與被告及其辯護人反對詰問之機會，自無礙於被告對質
    、詰問之訴訟法上權利，附此說明。
貳、實體部分
一、訊據被告曾淑津固不否認曾以其持用之門號0000000000號行
    動電話與李杰修持用之門號0000000000號行動電話聯絡，並
    於99年10月6 日下午2 時許與綽號「黑仔」之黃建忠共同至
    屏東縣潮州鎮崙東里某廟宇與李杰修會面，其後李杰修並曾
    致電予其要求退款等情，惟矢口否認有何販賣第一級毒品犯
    行，辯稱：伊只是幫李杰修聯絡黃建忠，海洛因是黃建忠自
    行與李杰修交易，伊並無交付海洛因、亦未收受價金，且未
    獲得任何利益，自無與黃建忠共同販賣海洛因，且其事後係
    因李杰修與黃建忠有過節，伊始幫李杰修聯絡黃建忠商談退
    款事宜，伊確實未曾販賣海洛因云云。其辯護人則為其辯護
    稱：證人李杰修於本院已結證與其交易毒品者為黃建忠，並
    非被告，復被告坦承有與證人李杰修聯絡之情，是被告所為
    應僅成立幫助販賣海洛因，而非販賣海洛因之共同正犯云云
    。經查：
(一)、門號0000000000號行動電話為被告持用，門號0000000000號
    行動電話為李杰修持用乙節，業據被告自承在卷，核與證人
    李杰修於偵訊時結證相符，堪信真實。另查上開門號行動電
    話間有如下之通話內容「
    1.於99年10月7 日下午6 時58分9 秒，曾淑津持用之門號00
      00000000號行動電話接獲李杰修持用之門號0000000000號
      行動電話來電：
      A （曾淑津，下同）：黑ㄟ說要現金還是要補你東西。
      B （李杰修，下同）：我要退錢1 千我不要我要2 千。
    2.於99年10月8 日下午2 時2 分56秒，曾淑津持用之門號00
      00000000號行動電話接獲李杰修持用之門號0000000000號
      行動電話來電：
      A ：喂。
      B ：現按怎那。
      A ：我有打給他了。
      B ：你沒過去喔！你跟他說我拿的東西，用好一點，太差
          的話。
      A ：他現在要過來了，他來了我在打給你。
    3.於99年10月8 日下午2 時40分20秒，曾淑津持用之門號00
      00000000號行動電話接獲李杰修持用之門號0000000000號
      行動電話來電：
      A ：喂。
      B ：怎樣了啦！
      A ：有啦，我有跟他說了，等下我在打給你啦。
      B ：到底有沒有阿。
      A：等下我在打給你啦，不會很久啦。」等節，有本院99
    年聲監字第418 號通訊監察書1 紙、上揭通話之通訊監察譯
    文1 份在卷可稽（分見警卷第3 、4 頁，本院卷第64、65頁
    ）。再者，被告於99年10月25經警持本院99年度聲搜字第87
    8 號搜索票執行搜索而查獲乙節，並有被告出具之自願性受
    搜索同意書1 紙、本院99年度聲搜字第898 號搜索票1 紙，
    屏東縣政府警察局潮州分局搜索、扣押筆錄及扣押物品目錄
    表1 份、查獲照片4 張存卷可證（見99年度偵字第9628號卷
    第54至58、60、61頁），復有行動電話1 支（含門號000000
    0000號SIM 卡1 枚）扣案足憑。上揭事實並為被告所是認（
    見警卷第11、12頁，本院卷第131 、133 頁），均堪認定。
(二)、經檢察官於偵查中提示上揭譯文內容與證人李杰修閱覽，其
    結稱：伊係於上開通話前1 日向曾淑津購買價格3,000 、數
    量不詳之海洛因，交易地點在屏東縣潮州鎮崙東里某廟宇前
    ，當時係由曾淑津與「黑仔」同至上開地點與其交易，而該
    次交易之海洛因係「黑仔」提供，並由曾淑津將海洛因販售
    與伊，伊確定海洛因是曾淑津交付與伊無誤。惟該日所交付
    海洛因數量不足，「黑仔」說要補其差額，已經施1 天了還
    沒有消息，所以伊才打電話給曾淑津而與之有如上揭譯文內
    容之對話，伊係要求退款2,000 元等語（見他字卷第171 頁
    ），同證人於本院審理時經本院提示上揭譯文內容供其辯識
    後，其結稱：伊拿到的海洛因數量不足，原本想退2,000 元
    ，但他們說不要，所以在99年10月8 日「黑仔」就補給伊2,
    000 元之毒品，伊於99年10月6 日購買海洛因時，曾淑津亦
    有在場等語（見本院卷第173 頁）。參酌被告與證人李杰修
    為認識1 年以上之友人等情，業據被告自承屬實（見本院卷
    第11 9頁），衡情應無誣指被告之動機。再觀上開譯文內容
    ，可知就證人李杰修與被告間各次通話內容，就證人李杰修
    購買海洛因之價額、數量、交易之方式、時間、地點等重要
    事實，均未曾言及，倘非證人李杰修自行證述如前，偵查機
    關實難自上開譯文內容明其實情，顯見證人李杰修上揭證述
    ，並非僅據上開譯文內容照本宣科，而係憑其親歷之事實，
    經其事後回憶後所為，堪認上揭證述係出於證人李杰修之任
    意陳述，而非受偵查機關之誘導。復徵證人李杰修上揭證述
    關於其事後要求被告及黃建忠退還款項、抑或補足海洛因數
    量等情，尚無悖於常情之處，更與上揭譯文內容未見矛盾之
    情，凡此，均足徵證人李杰修上揭證述情節真實可信。況查
    被告亦自承：李杰修打電話予伊，伊再打電話予綽號「黑仔
    」之黃建忠，在99年10月6 日下午2 時許，伊去找黃建忠後
    再與之共同前往屏東縣潮州鎮崙東里某廟宇找李杰修等語（
    見本院卷第119 頁），核與證人李杰修上揭證述之交易經過
    若合符節，可知被告確有先與李杰修通話，並與黃建忠同至
    屏東縣潮州鎮崙東里某廟宇處與李杰修會面，益徵證人李杰
    修上揭證述非其虛捏之詞，堪可信採。綜上，被告與黃建忠
    共同於前揭時、地販賣海洛因與李杰修之事實，堪予認定。
(二)、被告及其辯護人雖辯稱販賣海洛因與李杰修之人實為黃建忠
    云云，並以證人李杰修於本院審理時之結證為據。惟查：
    1.證人李杰修雖於本院審理時結稱：伊係向「黑仔」（即黃
      建忠）購買海洛因，不是被告云云（見本院卷第172 頁反
      面）。然查證人李杰修迭於警詢及偵訊時證稱其係向被告
      購買3,000 元之海洛因，因數量不足而要求被告退款等語
      在卷（見警卷第121 、122 頁，他字卷第171 頁），則證
      人李杰修於本院時翻異前詞，改稱被告並非販賣海洛因與
      其之人，是否真實殊值懷疑。
    2.證人李杰修另於本院審理時結稱：伊先打電話給被告，表
      示伊要購買海洛因，被告回稱其無海洛因，伊乃與被告相
      約在屏東縣潮州鎮崙東里某廟宇，之後伊在路上遇見被告
      ，被告即帶伊去找綽號「黑仔」之人云云（見本院卷第17
      1 頁）。然查被告於本院準備程序時自承：伊係於99年10
      月6 日下午2 時許去找黃建忠，再跟黃建忠一同至屏東縣
      潮州鎮崙東里某廟宇處找李杰修等語相符（見本院卷第11
      9 頁），衡之被告應不致虛偽陳述而自陷刑責，是被告上
      揭供承應堪信實，復核與證人李杰修偵訊時結稱：伊購買
      海洛因時，被告係與黃建忠一同至屏東縣潮州鎮崙東里某
      廟宇等語相符（見他字卷第171 頁），堪認被告確係與黃
      建忠同赴屏東縣潮州鎮崙東里某廟宇，方與證人李杰修會
      面，是證人李杰修於本院結證其偶遇被告後，始由被告帶
      其至上開廟宇處與黃建忠見面等語，顯與事實相歧，難信
      屬實。
    3.證人李杰修又於本院審理時結稱：在屏東縣潮州鎮崙東里
      某廟宇處，係「黑仔」交付海洛因與伊，伊於偵查中證稱
      被告交付海洛因與伊等情，應係混淆通訊監察譯文內容，
      實則被告交付與伊者，應係事後之退款而非海洛因云云（
      見本院卷第171 頁反面、第172 頁）。然查證人李杰修同
      時亦證稱：「黑仔」後來沒有退錢給伊，但是有補貨給伊
      ，補貨時係黑仔交付海洛因與伊等語在卷（見本院卷第17
      2 頁反面），是證人李杰修於本院審理時關於本次交易後
      續處理，先稱係被告交付退款與其，後稱係黃建忠補足海
      洛因數量與其，同日就相同事項所為證述，反覆矛盾，所
      證上詞實難信採。
    4.證人李杰修於99年10月25日下午6 時10分許，因另涉犯毒
      品危害防制條例，經警持本院99年度聲搜字第878 號搜索
      票，至其位在屏東縣潮州鎮○○路129 巷20號住處搜索而
      查獲，隨即於同年月26日接受檢察官訊問，有本院上開搜
      索票1 紙、搜索扣押筆錄及扣押物品目錄表1 份、查獲照
      片2 張、臺灣屏東地方法院檢察署訊問筆錄1 份存卷可證
      （見警卷第141 至144 、146 頁，他字卷第169 至173 頁
      ），另被告則於99年10月25日下午5 時50分經警持臺灣屏
      東地方法院檢察署檢察官簽發之拘票，在屏東縣潮州鎮○
      ○路310 號為警拘提到案，迄99年10月26日下午6 時30分
      始經具保釋放，有臺灣屏東地方法院檢察署檢察官拘票、
      執行拘提報告書各1 紙、臺灣屏東地方法院檢察署訊問筆
      錄1 份在卷可證（見警卷第56、56頁，99年度偵字第9628
      號卷第113 至115 頁），可知證人李杰修於接受檢察官訊
      問時，被告尚處於受公權力拘束狀態，足見證人李杰修於
      偵查中證述時，應未受被告干擾或承受來自被告之壓力，
      且其甫遭查獲即接受檢察官訊問，亦未及思慮日後被告擔
      負之刑事責任，或與被告勾串證詞。相較於此，證人李杰
      修嗣於本院審理時結證之情節，則有前開瑕疵，準此以觀
      ，當以證人李杰修於偵訊時之結證為可採，其於本院審理
      時之結證應係迴護被告之詞，無從據為被告有利之認定，
      辯護人認應採證人李杰修於本院審理時之結證，尚非有理
      。
(三)、被告另辯以因證人李杰修與黃建忠有過節，始由伊代向黃建
    忠商談退款事宜云云。然證人李杰修於警詢時之證述、偵訊
    及本院審理時結證內容，均未曾提及其與黃建忠間有任何過
    節之事（見警卷第116 至125 頁，他字卷第169 至172 頁）
    ，被告所辯上情，顯屬可疑。且查證人李杰修於本院審理時
    復結稱：伊當時向「黑仔」買到海洛因後有問到「黑仔」電
    話，「黑仔」補毒品與伊時，伊即已有「黑仔」電話，而有
    「黑仔」電話之後，即直接向「黑仔」買毒品等語（見本院
    卷第173 頁反面），倘證人李杰修與黃建忠間存有任何怨仇
    ，證人李杰修焉有於本案時點後，再向黃建忠購買毒品之理
    ，是被告所辯上情顯違常理，諉無可採。
(四)、被告再以其未獲得任何利益為辯。惟查政府為杜絕毒品氾濫
    ，再三宣導民眾遠離毒品、媒體報導既深且廣，對於禁絕毒
    品之政策，應為大眾所熟悉。再政府對於查緝施用、轉讓及
    販賣毒品無不嚴格執行查緝，且毒品物稀價昂、不易取得，
    苟無利可圖，縱屬至愚，亦無甘冒被取締移送法辦判處重刑
    之危險而平白從事販賣毒品，是行為人有從中牟利之意圖，
    應屬符合論理法則且不違背社會通常經驗之合理判斷。況販
    賣毒品乃違法行為，非可公然為之，且有其獨特之販售路線
    及管道，亦無公定之價格，復可任意增減其分裝之數量，而
    每次買賣之價量，亦可能隨時依市場貨源之供需情形、交易
    雙方之關係深淺、資力、對行情之認知、查緝是否嚴緊，及
    購買者被查獲時供述購買對象之可能性風險評估等諸般事由
    ，而異其標準，非可一概而論，因之販賣之獲利，除經坦承
    犯行，或帳冊價量均臻明確外，委難察得實情，而販賣之人
    從價差或量差中牟利方式雖異，惟其圖利之非法販賣行為則
    均相同，是縱未確切查得販賣賺取之實際差價，但除別有事
    證，足認確未牟利之情形外，尚難執此認非法販賣之事證有
    所不足。經酌被告與李杰修並非至親，亦無其他特殊情誼，
    是被告苟無利可圖，自無甘冒可能被查獲遭判處重罪之風險
    ，而將海洛因以與販入價格同一或較低之對價轉讓交付李杰
    修之理，則被告就上揭販賣海洛因行為，主觀上確有營利意
    圖，應可推斷。
(五)、辯護人為被告辯護稱被告行為應僅成立販賣毒品幫助犯云云
    ，惟按刑法關於正犯、從犯之區別，係以其主觀之犯意及客
    觀之犯罪行為為判斷標準，凡以自己犯罪之意思而參與犯罪
    ，無論其所參與者是否係犯罪構成要件之行為，皆為正犯；
    其以幫助他人犯罪之意思而參與犯罪，所參與者苟係犯罪構
    成要件之行為，亦為正犯；必以幫助他人犯罪之意思而參與
    犯罪，所參與者又為犯罪構成要件以外之行為，始為從犯。
    且聯絡毒品買賣、交付毒品、收取毒品買賣價金等行為，均
    屬販賣毒品罪構成要件事實之部分行為，苟有參與其事，即
    係分擔實行犯罪行為，自應負共同販賣毒品罪責（最高法院
    97年度台上字第3843號判決參照）。查被告與李杰修議定交
    易海洛因之價金、時間及地點，繼而交付海洛因與李杰修，
    其後更與李杰修聯絡退款或補足海洛因數量之事實，均敘明
    在前，參諸上揭說明，其所為顯屬販賣毒品罪之構成要件行
    為。復綜觀被告於本案販賣毒品之交易過程，李杰修無論購
    買海洛因，甚或事後退款或補足海洛因數量等節，始終均僅
    與被告聯絡，被告參與之行為，顯為本案毒品交易所不可或
    缺，被告參與本案海洛因交易程度之深，絕非僅止於助益他
    人犯罪之實現，益徵被告所為係屬販賣毒品罪之構成要件行
    為，自應論以販賣毒品罪之共同正犯，辯護人上揭所辯，尚
    非適合。
(六)、綜上，本件事證已臻明確，被告所辯均非可採，其上揭販賣
    海洛因犯行洵堪認定，應依法論科。至被告雖聲請傳喚證人
    黃建忠，以查明被告並未與之共同販賣海洛因之事實，惟查
    黃建忠業於100 年10月27日，經臺灣屏東地方法院檢察署檢
    察長以100 年度屏檢榮偵盈緝字第1226號發布通緝在案，有
    黃建忠之臺灣高等法院被告前案紀錄表1 份、臺灣高等法院
    通緝記錄表1 紙在卷可稽（見本院卷第183 至189 頁），足
    認證人黃建忠現所在不明，本院自無從傳喚、拘提證人黃建
    忠到庭作證，是被告聲請傳喚證人黃建忠，核屬不能調查之
    證據，應依刑事訴訟法第163 條之2 規定予以駁回。
三、論罪科刑
(一)、按海洛因業經行政院公告為毒品危害防制條例第2 條第2 項
    第1 款所規定之第一級毒品。是核被告曾淑津所為，係犯毒
    品危害防制條例第4 條第1 項之販賣第一級毒品罪。又被告
    販賣前，持有第一級毒品之低度行為，應為其後販賣之高度
    行為所吸毒，不另論罪。又被告與黃建忠就上揭犯行間，有
    犯意聯絡及行為分擔，為共同正犯。
(二)、被告有如事實欄一所示之前案執行紀錄，有臺灣高等法院被
    告前案紀錄表1 份附卷可按（見本院卷第4 至21頁），其於
    97年5 月29日有期徒刑執行完畢後，再犯本案屬有期徒刑以
    上之販賣第一級毒品罪，為累犯，惟因所犯本件販賣第一級
    毒品罪法定本刑為死刑或無期徒刑部分，依法不得加重，故
    僅就其餘罰金刑部分，依刑法第47條第1 項規定，加重其刑
    。另按犯罪之情狀顯可憫恕，認科以最低度刑仍嫌過重者，
    得酌量減輕其刑，刑法第59條定有明文。查本件被告販賣第
    一級毒品之數量與價格非鉅，販賣之對象僅李杰修，以其情
    節論，惡性尚非重大不赦，較之大量販賣毒品之大毒梟而言
    ，被告行為所造成危害社會之程度與之迥然不同，其所犯販
    賣第一級毒品罪，最輕本刑即為無期徒刑，倘處該刑度實有
    過苛，依一般國民生活經驗法則，確有情輕法重之情，且無
    從與前開大毒梟之惡行有所區隔，是其犯罪情狀在客觀上足
    以引起一般人之同情，顯有堪可憫恕之情狀，爰依刑法第59
    條規定，就被告所犯上開販賣第一級毒品罪，酌量減輕其刑
    。再被告有前揭刑度之加重、減輕事實，依刑法第70條及第
    71條之規定，先加重後減輕之。
(三)、爰審酌被告曾有如事實欄所載毒品前案紀錄，顯見其明知海
    洛因為政府查禁之違禁物，竟仍圖謀私利，動機非善，且漠
    視政府禁令，助長毒品犯濫，毒害他人身心，所為非是，應
    予適當懲戒，兼酌販賣毒品之次數僅1 次、對象僅1 人，所
    涉情節非重等一切情狀，量處如主文所示之刑，以昭炯誡。
    公訴人雖就被告所犯販賣第一級毒品罪，具體求處有期徒刑
    17年，惟本院認被告得依刑法第59條酌減其刑，以量處如主
    文所示之刑為適當，公訴人之求刑，尚嫌過重，附此敘明。
(四)、按犯毒品危害防制條例第4 條至第9 條、第12條、第13條或
    第14條第1 項、第2 項之罪者，其供犯罪所用或因犯罪所得
    之財物，均沒收之，如全部或一部不能沒收時，追徵其價額
    或以其財產抵償之，毒品危害防制條例第19條第1 項規定定
    有明文。其所稱「犯罪所得之財物」，不能與正常營利事業
    計算營利所得之情形相提並論，是所稱因犯罪所得之財物，
    乃指犯罪行為所直接取得而法律上無第三人得主張權利之一
    切財物而言，則上開規定所指販賣毒品所得之財物，依法諭
    知沒收時，舉凡販賣毒品所得之財物，不問其中何部分屬於
    成本，何部分屬於犯罪之利得，均應予以沒收，並非僅限於
    所賺取之差價部分，始符立法之本旨（最高法院98年度台上
    字第3081號判決要旨參照）。另此規定係採義務沒收主義，
    凡供犯罪所用或因犯罪所得之財物，且屬犯人所有者，均應
    宣告沒收。又毒品危害防制條例第19條第1 項規定性質上係
    沒收之補充規定。其屬於本條所定沒收之標的，如得以直接
    沒收者，判決主文僅宣告沒收即可，不生「追徵其價額」或
    「以其財產抵償之」問題，須沒收之標的全部或一部不能沒
    收時，始生「追徵其價額」或「以其財產抵償之」選項問題
    。而「追徵其價額」或「以其財產抵償之」係屬兩種選項，
    分別係針對現行貨幣以外之其他財產與現行貨幣而言。本規
    定所稱「追徵其價額」者，係指所沒收之物為金錢以外之其
    他財物而無法沒收時，因其實際價值不確定，應追徵其價額
    ，使其繳納與原物相當之價額，並無以其財產抵償之問題。
    倘嗣後追徵其金錢價額，不得結果而須以其財產抵償者，要
    屬行政執行機關依強制執行之法律之執行問題，即無不能執
    行之情形，自毋庸諭知「或以其財產抵償之」。如不能沒收
    之沒收標的為金錢時，因價值確定，判決主文直接宣告「以
    其財產抵償之」即可，不發生追徵價額之問題（最高法院99
    年度第5 次刑事庭會議決議參照）。次按共同正犯因相互間
    利用他人之行為，以遂行其犯意之實現，本於責任共同之原
    則，有關沒收部分，對於共同正犯間供犯罪所用之物，自均
    應為沒收之諭知。而於全部或一部不能沒收時，以其財產抵
    償之，但為避免執行時發生重複沒收或抵償之情形，故各共
    同正犯之間係採「連帶沒收、連帶抵償主義」，於裁判時應
    諭知被告共同犯罪所得之財物應與其他共同正犯連帶沒收，
    如全部或一部不能沒收時，連帶追徵其價額或以其財產連帶
    抵償之（最高法院99年度台上字第270 號、100 年度台上字
    第3692號判決參照）。查扣案之行動電話1 支（含門號0000
    000000號SIM 卡1 枚），為被告所有，業據被告自承無訛（
    見本院卷第119 頁），且被告既持以聯絡李杰修交易海洛因
    ，自屬供其與黃建忠共犯本案所用之物，應依毒品危害防制
    條例第19條第1 項之規定，於被告販賣第一級毒品罪主文項
    下，宣告沒收。另查本案被告之販賣第一級毒品所得為3,00
    0 元雖未扣案，依上開說明，仍應依毒品危害防制條例第19
    條第1 項，並本於連帶沒收主義，於被告所犯販賣第一級毒
    品罪主文項下，宣告與黃建忠連帶沒收，如全部或一部不能
    沒收時，以其與黃建忠之財產連帶抵償之。至在被告上址住
    處扣得之海洛因1 包被告自承為其施用所用（見本院卷第11
    9 頁），卷內亦乏事證可佐該包海洛因係被告販賣剩餘之物
    ，依罪疑唯輕原則，自難認該包海洛因與本案被告販賣第一
    級毒品犯行間具直接關聯性，況該包海洛因業經本院以100
    年度訴字第240 號判決認定係被告施用毒品所用，並已宣告
    沒收銷燬，有上開刑事判決書1 份在卷可稽，自無庸於本案
    再宣告沒收銷燬，公訴意旨認應依法宣告沒收銷燬，尚有未
    洽，併此敘明。
據上論斷，應依刑事訴訟法第299 條第1 項前段，毒品危害防制
條例第4 條第1 項、第19條第1 項，刑法第11條、第28條、第47
條第1項、第59條，判決如主文。
本案經檢察官邱呂凱到庭執行職務。
中    華    民    國   100    年    12    月    22    日
                  刑事第五庭  審判長法  官  林家聖
                                    法  官  謝濰仲
                                    法  官  黃柏霖
以上正本證明與原本無異。
如不服本判決應於收受判決後10日內向本院提出上訴書狀，並應
敘述具體理由；其未敘述上訴理由者，應於上訴期間屆滿後20日
內向本院補提理由書（均須按他造當事人之人數附繕本）「切勿
逕送上級法院」。
中    華    民    國   100    年    12    月    27    日
                                    書記官  史安琪
附錄本案論罪科刑法條：毒品危害防制條例第4 條第1 項。
毒品危害防制條例第4條
製造、運輸、販賣第一級毒品者，處死刑或無期徒刑；處無期徒
刑者，得併科新臺幣 2 千萬元以下罰金。
製造、運輸、販賣第二級毒品者，處無期徒刑或 7 年以上有期
徒刑，得併科新臺幣 1 千萬元以下罰金。
製造、運輸、販賣第三級毒品者，處 5 年以上有期徒刑，得併
科新臺幣 7 百萬元以下罰金。
製造、運輸、販賣第四級毒品者，處 3 年以上 10 年以下有期
徒刑，得併科新臺幣 3 百萬元以下罰金。
製造、運輸、販賣專供製造或施用毒品之器具者，處 1 年以上
7 年以下有期徒刑，得併科新臺幣 1 百萬元以下罰金。
前五項之未遂犯罰之。